【裁判字號】    99,審交訴緝,32
【裁判日期】    990630
【裁判案由】    公共危險
【裁判全文】
臺灣新竹地方法院刑事判決          99年度審交訴緝字第32號
公  訴  人  臺灣新竹地方法院檢察署檢察官
被      告  甲○○
上列被告因公共危險案件，經檢察官提起公訴（98年度偵緝字第
548 號）後，經被告於本院準備程序中，就被訴事實為有罪之陳
述，經告知被告簡式審判程序之旨，並聽取檢察官、被告之意見
後，經本院合議庭裁定由受命法官進行簡式審判程序，本院判決
如下：
    主    文
甲○○犯肇事致人傷害逃逸罪，處有期徒刑陸月；如易科罰金，
以新臺幣壹仟元折算壹日。
    犯罪事實
一、甲○○於民國98年6 月3 日下午4 時48分許，無合格機車駕
    駛執照而騎乘車牌號碼N3W- 376號重型機車，沿新竹市○○
    路外側車道由西往東方向行駛，行經新竹市○○路159 號前
    時，因與同向由鄒俊宇所騎乘之車牌號碼196- DKL號重型機
    車右側車身發生擦撞（此部分未經告訴），致失控撞擊停放
    於路旁停車格之劉怡君所有車牌號碼001- CQG號重型機車，
    以及前方沿新竹市○○路往北大路方向徒步行走之行人乙○
    ○○，致使乙○○○倒地並受有頭部外傷併皮下血腫、左手
    挫擦傷、雙前臂挫擦傷等傷害（所涉過失傷害罪部分，業據
    乙○○○於偵查中撤回告訴，另經檢察官為不起訴處分）。
    詎甲○○明知其騎乘機車肇事致人受傷，應即採取救護或其
    他必要之措施，並應向警察機關報告，不得駛離。因恐其無
    照騎乘機車之行為將遭警知悉，竟未下車查看或為必要之救
    助，反萌逃匿之意加速逃離現場，嗣經路旁民眾抄錄下肇事
    車號後，報警循線查獲。
二、案經新竹市警察局第一分局報告臺灣新竹地方法院檢察署檢
    察官偵查起訴。
    理      由
一、程序部分：
    按除被告所犯為死刑、無期徒刑、最輕本刑為3 年以上有期
    徒刑之罪或高等法院管轄第一審案件者外，於前條第1 項程
    序進行中，被告先就被訴事實為有罪之陳述時，審判長得告
    知被告簡式審判程序之旨，並聽取當事人、代理人、辯護人
    及輔佐人之意見後，裁定進行簡式審判程序，刑事訴訟法第
    273條之1第1 項定有明文。本件被告甲○○所犯係死刑、無
    期徒刑、最輕本刑為3 年以上有期徒刑以外之罪，其於準備
    程序中就被訴事實為有罪之陳述，經告知簡式審判程序之旨
    ，並聽取公訴人及被告甲○○之意見後，本院認為適宜進行
    簡式審判程序，合先敘明。
二、認定被告甲○○本件犯行所憑之各項證據：
（一）被告甲○○於警詢、偵查中之供述及本院準備程序、簡式
      審判程序時之自白。其稱：伊於98年6月3日下午約5 時許
      ，騎乘車牌號碼N3W- 376號重型機車沿新竹市○○路外側
      車道由西往東方向行駛時，行經中正路159 號前時，因與
      車牌號碼196- DKL號重型機車發生擦撞，伊就失控撞倒路
      旁之機車，當時看到有人跌倒，但因其沒有駕照很害怕，
      又無法賠償機車損害，遂趕緊騎乘機車逃離現場，並沒有
      下車察看等語（見98年度偵字第5302號偵查卷第4至7頁，
      98年度偵緝字第548 號偵查卷第17、18頁，本院99年度審
      交訴緝字第32號刑事卷第12頁背面、第15、16頁）。
（二）告訴人乙○○○於警詢、偵查中之指訴。其稱：她於98年
      6月3日下午4 時48分許，沿新竹市○○路路旁往北大路方
      向步行，當行經中正路159號前時，突然有1輛車牌號碼N3
      W- 376號重型機車由後方撞倒她的身體，她因而倒地被車
      壓住，受有頭部外傷、併皮下血腫、左手挫擦傷、雙前臂
      挫擦傷，當時肇事者扶起機車立即逃逸，她有叫肇事者不
      要跑，但肇事者仍逃逸，後來經由路人報警及通知救護車
      將她送往新竹國軍醫院就醫等語（見98年度偵字第5302號
      偵查卷第8至10、50頁）。
（三）證人林鎮遠於警詢中之證述。其稱：他於98年6月3日下午
      4時48分許，在新竹市○○路159號咖啡店內聽到非常大聲
      之碰撞聲以及唉叫聲，他衝出店外時看見有1 輛車牌號碼
      196-DKL號重型機車壓在1名阿姨即告訴人乙○○○身上，
      當時機車駕駛即被告甲○○將機車扶起，他有看見被告甲
      ○○的面容，以為被告甲○○係要停車，然被告甲○○卻
      發動機車逃逸，他立即跑步追趕叫被告甲○○不要跑，被
      告甲○○仍加速逃逸，他便記下車牌號碼等語（見98年度
      偵字第5302號偵查卷第11至13頁）。
（四）證人鄒俊宇於警詢、偵查中之證述。其稱：他於98年6月3
      日下午4時48分許騎乘車牌號碼196-DKL號重型機車沿新竹
      市○○路外側車道西向東方向直行，當在中正路159 號要
      停車時，有1輛車牌號碼N3W-376號重型機車亦從中正路外
      側車道西向東方向直行快速駛至，兩車因而發生碰撞，正
      當他起身牽車移到路旁時，對方騎士就快速逃離等語（見
      98年度偵字第5302號偵查卷第14至16頁，98年度偵緝字第
      548號偵查卷第26、27頁）。
（五）證人劉怡君於警詢中之證述。其稱：她於98年6月3日將車
      牌號碼001-CGC號重型機車停放在新竹市○○路159號路旁
      之機車停車格上，於同日下午4 時48分許，她看見有人在
      停車地點圍觀，當她抵達現場時，發現其停放之機車已遭
      撞擊倒地受損，並未當場目睹車禍發生等語（見98年度偵
      字第5302號偵查卷第17、18頁）。
（六）新竹市警察局第一分局道路交通事故現場圖、道路交通事
      故調查報告表（一）（二）、員警偵查報告各1 份、道路
      交通事故談話紀錄表及車籍查詢-基本資料詳細畫面各3份
      、道路交通事故照片18張等在卷可參（見98年度偵字第53
      02號偵查卷第3 、20至25、26至34、44至46頁）：佐證被
      告甲○○所有車牌號碼N3W- 376號重型機車，於98年6月3
      日下午約5時許在新竹市○○路159號前，因與車牌號碼19
      6- DKL號重型機車發生擦撞，致失控撞倒路旁停車格之機
      車及行走之告訴人乙○○○後，該機車騎士隨即逃離現場
      等情。
（七）國軍新竹地區醫院附設民眾診療服務處98年6月3日診斷證
      明書1 紙（見98年度偵字第5302號偵查卷第35頁）：佐證
      告訴人乙○○○遭撞擊後受有頭部外傷併皮下血腫、右手
      挫擦傷、雙前臂挫擦傷等傷勢。
（八）按汽車駕駛人駕駛汽車肇事致人受傷或死亡者，應即採取
      救護措施及依規定處置，並通知警察機關處理，不得任意
      移動肇事汽車及現場痕跡證據，道路交通管理處罰條例第
      62條第3 項定有明文。又因道路交通事故之發生，常非於
      己之鄰親家里，時有告救不能情事，乃科以肇事者須即採
      取救護或其他必要措施，並應向警察機關通知處理之法定
      義務，以防因就醫延誤致生無謂傷亡，並俾得通知傷亡者
      家屬到場，以明責任，是凡肇事人於行車肇事致人受傷或
      死亡，未即採取救護措施及依規定處置，並通知警察機關
      處理，即移動肇事汽車及現場痕跡證據，均應依該規定處
      罰，從而刑法第185 條之4 之肇事逃逸罪立法目的，即是
      為維護交通安全，促使駕駛人於肇事後，能對被害人即時
      救護，減少被害人之死傷，是該罪之成立祇以行為人有駕
      駛動力交通工具肇事，致人死傷而逃逸之事實為已足。本
      件被告甲○○因騎乘機車與證人鄒俊宇所騎乘之機車發生
      擦撞，致撞擊路旁行人即告訴人乙○○○，造成告訴人乙
      ○○○倒地，並受有頭部外傷併皮下血腫、右手挫擦傷、
      雙前臂挫擦傷等傷勢，且當時被告甲○○所騎乘之機車壓
      在告訴人乙○○○身上，是以被告甲○○對告訴人乙○○
      ○當場受有傷害之事實應有認識，詎其因無照駕駛恐遭員
      警查獲及不願賠償受損車輛，竟未下車採取救護措施及依
      規定處置，並通知警察機關處理，反逕行駕車離去，其肇
      事逃逸之行為已甚灼然。
（九）綜上，本件事證已明，被告甲○○本件肇事逃逸之犯行，
      堪以認定。
三、論罪科刑：
（一）論罪：核被告甲○○所為，係犯刑法第185條之4之肇事逃
      逸罪。
（二）量刑：爰審酌被告甲○○前無任何刑事前科，此有臺灣高
      等法院被告前案紀錄表1 份在卷可佐，素行尚佳，詎其竟
      於肇事後，棄告訴人乙○○○受傷於不顧，旋騎乘機車離
      去，罪行甚重，惟念犯後猶能坦承犯行，態度尚佳，兼衡
      犯罪之動機、目的、手段、智識程度等一切情狀，量處如
      主文所示之刑，並諭知易科罰金之折算標準，以示懲儆。
據上論斷，應依刑事訴訟法第273條之1第1項、第299條第1 項前
段，刑法第185條之4、第41條第1項前段、第2項，判決如主文。
本案經檢察官洪期榮到庭執行職務。
中    華    民    國    99    年    6     月    30    日
                    交通法庭  法  官    劉兆菊
以上正本證明與原本無異。
如不服本判決應於收受本判決後10日內向本院提出上訴書狀，上
訴書狀應敘述具體理由。上訴書狀未敘述上訴理由者，應於上訴
期間屆滿後20日內補提理由書狀於本院「切勿逕送上級法院」。
中    華    民    國    99    年    6     月    30    日
                              書記官    林兆嘉
附錄本案論罪科刑法條：
中華民國刑法第185條之4：
駕駛動力交通工具肇事，致人死傷而逃逸者，處6月以上5年以下
有期徒刑。

司法院資訊處製作；財團法人民間司法改革基金會備份。
